【裁判字號】    90,上,1029
【裁判日期】    901128
【裁判案由】    給付工程款
【裁判全文】
臺灣高等法院民事判決  九十年度上字第一○二九號
      上  訴  人    前烽營造工程股份有限公司
      法定代理人    潘欽章
      法定代理人    張文彬
      訴訟代理人    張志遠
右當事人間給付工程款事件，上訴人對於中華民國九十年八月十日臺灣士林地方法院
九十年度訴字第一二三號第一審判決提起上訴，本院判決如左：
    主    文
上訴駁回。
第二審訴訟費用由上訴人負擔。
    事    實
甲、上訴人方面：
壹、聲明：
一、原判決廢棄。
二、被上訴人在第一審之訴及假執行之聲請均駁回。
貳、陳述：除與原判決記載相同者外，補稱略以：
一、被上訴人完成之植栽工程為新台幣（下同）一百十三萬五千一百零八元，但付款
    條件尚未成就，被上訴人請求上訴人給付並無理由。
二、兩造簽訂之契約附註所定付款辦法第二條第一項雖記載為：「配合華禹公司向業
    主（台開）請款，依台開撥交華禹比例支付貨款」，但解釋契約，除文義外，尚
    應探求當事人真意，何況契約並不以書面文字為唯一之認定依據，如當事人間另
    有意思之合意者，自不得純以文義為唯一解釋之依據。本件工程原是上訴人向華
    禹公司所承攬，而華禹公司是向業主台開公司承攬，兩造簽約之時，上訴人已向
    被上訴人明白表示，須上訴人取得業主之貨款才得以撥付給被上訴人，被上訴人
    亦表示同意。而因業主台開公司是與華禹公司間有契約關係，故在文義上雖僅記
    載「依台開撥交華禹比例支付貨款」，但當初兩造間明示即是以上訴人收到工程
    款之比例撥放，苟非如此，當初附註欄所載對上訴人即無何意義可言。
三、本件華禹公司積欠數千萬元工程款未給付上訴人，上訴人既未領得工程款，被上
    訴人為本件請求即屬無據。
乙、被上訴人方面：未於言詞辯論期日到場，據其以前到場所為之聲明及陳述如左：
    被上訴人未於言詞辯論期日到場，據其以前之陳述而為記載。
壹、聲明：駁回上訴。
貳、陳述：引用原判決之記載。
、證據：援用原審所提證據。
    理    由
一、被上訴人經合法通知未於言詞辯論期日到場，經查無民事訴訟法第三百八十六條
    各款所列情形，爰依上訴人之聲請由其一造辯論而為判決。
二、被上訴人起訴主張：伊於於民國八十九年一月二十七日承攬上訴人台中工業區污
    水處理廠功能提昇改善工程即景觀工程，訂立工程承攬契約，約定總價款為新台
    幣（下同）二百六十二萬五千元。伊已依約完成第一階段植栽工程，此階段工程
    款為一百十三萬五千一百零八元，詎上訴人竟不給付。爰依承攬契約之法律關係
    ，請求上訴人如數給付上開工程款並加計法定遲延利息等語。
    上訴人則以：伊不否認被上訴人完成之植栽工程為一百十三萬五千一百零八元，
    惟依兩造所訂工程承攬契約所定付款辦法第二條第一項約定：「配合華禹公司向
    業主（台開公司）請款，依台開撥給華禹比例支付貨款」，兩造簽約之真意為：
    台開撥款與華禹，華禹撥給伊時，伊始給付被上訴人。故被上訴人應證明台開公
    司已經將款項撥給華禹公司，否則付款條件尚未成就，伊無須付款等語，資為抗
    辯。
三、被上訴人主張：伊於八十九年一月二十七日承攬上訴人台中工業區污水處理廠功
    能提昇改善工程即景觀工程，訂立工程承攬契約，約定總價款為二百六十二萬五
    千元。伊已依約完成第一階段植栽工程，工程款為一百十三萬五千一百零八元，
    上訴人迄未給付該工程款等情，業據提出工程承攬契約書、工程植栽明細表、存
    證信函各一件為證（見一審卷九頁至十頁、三八頁至四四頁），且為上訴人所不
    爭，堪信為真實。
    上訴人抗辯：兩造於工程承攬契約附註欄所定付款辦法第二條第一項約定：「配
    合華禹公司（即承攬人）向業主（台開公司）請款，依台開公司撥給華禹比例支
    付貨款」等語（見一審卷四二頁），上訴人謂此條款之真意為：台開公司撥款與
    華禹公司，華禹公司撥給上訴人（即次承攬人）時，上訴人方需給付被上訴人，
    茲華禹公司並未給付上訴人，故上訴人亦無需給付被上訴人云云，然為被上訴人
    所否認，查：被上訴人主張此為期限，上訴人則認為是付款條件，按所謂期限是
    指將來確定發生之事實，條件則為不確定之將來事實，而上開約款是繫諸於訴外
    人是否付款（有可能付款，亦有可能不付款之情形，因此，即非必然確定付款）
    ，此為將來不確定之事實，故屬條件，被上訴人謂是期限云云，自非可採。次查
    兩造上開付款之約定，該契約之文字業已明白表示當事人之真意係指：被上訴人
    願配合上訴人之前手華禹公司向業主台開公司請款，再依業主台開公司按不同工
    程項目撥款之比例付款之謂，不得曲解為：華禹公司撥給上訴人時，上訴人方需
    給付被上訴人云云（最高法院十七年上字第一一一八號判例參照），足見上訴人
    辯稱上開付款條款之真意為：台開公司撥款與華禹公司，華禹公司撥給上訴人（
    即次承攬人）時，上訴人方需給付被上訴人云云，顯非可採。另被上訴人主張：
    本件業主台開公司已付款與華禹公司等情，並提出工程估驗單四張為證（見一審
    卷五三頁至五六頁），惟為上訴人所否認，並否認上開估驗單為真正，且經原審
    向本件業主台灣土地開發信託投資股份有限公司（即台開公司）函查上情，據覆
    ：前開計價單四張（按即被上訴人所指工程估驗單）確為該公司所核發，系爭工
    程款項亦已撥付華禹公司，惟該公司尚積欠台開公司借款，故予抵銷等情，此有
    台開公司九十年七月六日九十工務字第四七三七號覆函一件附卷可憑（見一審卷
    七三頁至七四頁）。準此，足見系爭工程款項已因台開公司撥付與華禹公司，兩
    造間約定給付工程款之條件已告成就，被上訴人自得據以請求上訴人付款甚明。
    至華禹公司另因積欠業主台開公司之借款債務未還，其所應領之工程款被抵銷，
    致華禹公司因財務發生問題迄未給付上訴人系爭工程款一節，此乃上訴人與華禹
    公司間內部之別一問題，上訴人尚不得據以對抗被上訴人。是上訴人辯稱：華禹
    公司迄今尚未給付伊工程款，伊即無需給付被上訴人云云，亦非可取。
    從而，被上訴人依承攬之法律關係請求上訴人給付一百十三萬五千一百零八元及
    自準備（一）狀繕本送達翌日即九十年四月二十一日起至清償日止按週年利率百
    分之五計算之利息，即屬正當，應予准許。
    原審為被上訴人勝訴之判決並以供擔保為條件為准免假執行之宣告，核無違誤，
    上訴意旨指摘原判決不當，求予廢棄改判，為無理由，應予駁回。
據上論結，本件上訴為無理由，依民事訴訟法第四百四十九條第一項、第七十八條、
第四百六十三條、第三百八十五條第一項前段判決如主文。
中      華      民      國    九十      年    十一    月      二十八    日
                                民事第四庭
                                    審判長法  官  李  瓊  蔭
                                          法  官  張      蘭
                                          法  官  楊  豐  卿
右正本係照原本作成。
如不服本判決，應於收受送達後二十日內向本院提出上訴書狀，其未表明上訴理由者
，應於提出上訴後二十日內向本院補提理由書狀（均須按他造當事人之人數附繕本）
上訴時應提出委任律師或具有律師資格之人之委任狀；委任有律師資格者，另應附具
律師及格證書及釋明委任人與受任人有民事訴訟法第四百六十六條之一第一項但書或
第二項（詳附註）所定關係之釋明文書影本。
中      華      民      國    九十      年    十一    月      二十九    日
                                          書記官  殷  丹  妮
附註：
民事訴訟法第四百六十六條之一（第一項、第二項）：
對於第二審判決上訴，上訴人應委任律師為訴訟代理人。但上訴人或其法定代理人具
有律師資格者，不在此限。
上訴人之配偶、三親等內之血親、二親等內之姻親，或上訴人為法人、中央或地方機
關時，其所屬專任人員具有律師資格並經法院認為適當者，亦得為第三審訴訟代理人
。


司法院資訊處製作；財團法人民間司法改革基金會備份。
